臺灣臺中地方法院民事判決　九十二年度訴字第三七四號
　　原　　　告　　甲○○
　　訴訟代理人　　丁○○
　　複　代理人　　黃銘煌 律師
　　被　　　告　　乙○○
　　　　　　　　　丙○○
右當事人間損害賠償事件，本院於民國九十三年六月二十四日言詞辯論終結，判決如
下：
    主    　文
被告應連帶給付原告新台幣壹佰捌拾萬元，及自民國九十二年二月十四日起至清償日
止按年息百分之五計算之利息。
被告應於中國時報、聯合報頭版連續三日刊登道歉啟事，其內容：「聲明人乙○○、
丙○○明知甲○○女士身心狀況一切正常，竟指摘及傳述有關其身心狀況之不實言論
，導致其名譽受損與造成困擾，特此聲明道歉並加以澄清，謹聲明如上」等語，以回
復原告之名譽。
原告其餘之訴駁回。
訴訟費用由被告連帶負擔百分之五十三，餘由原告負擔。
本判決第一項於原告以新台幣陸拾萬元供擔保後，得假執行；但被告以新台幣壹佰捌
拾萬元為原告預供擔保後，得免為假執行。
原告其餘假執行之聲請駁回。
    事實及理由
壹、程序方面：
　　本件被告乙○○經合法通知無正當理由，未於言詞辯論期日到場，核無民事訴訟
    法第三百八十六條各款所列情形，爰依原告之聲請，由其一造辯論而為判決。
貳、實體方面：
一、原告主張被告丙○○為原告之配偶，竟於民國八十二年十月起與原告之二嫂即被
    告乙○○亂倫通姦，被告乙○○因而生下一子陳彥兆，嗣經原告之二哥陳俊夫將
    陳俊彥與被告丙○○之口腔黏膜採樣送鑑定，赫然發現陳彥兆與被告丙○○具親
    子關係，而向台灣南投地方法院（以下稱南投地方法院）提起確認親子關係不存
    在之訴（九十年度親字第八號），經該法院函送中國醫藥學院鑑定結果，亦得相
    同結論，原告自此始發見被告之姦情，自屬民法第一百八十四條第一項後段、第
    一百八十五條共同故意以背於公序良俗之方法加損害於原告，並造成原告精神及
    名譽上莫大之刺激及痛苦。依民法第一百九十五條第一項前段、第三項規定，被
    告應連帶賠償原告慰撫金新台幣（下同）二百萬元。又被告丙○○於九十年間對
    原告訴請台灣彰化地方法院（以下稱彰化地方法院）裁判離婚，經二審駁回其訴
    確定。惟被告丙○○於在該離婚訴訟之第二審〔台灣高等法院台中分院（以下簡
    稱台中高分院）九十年度家上字第九十六號〕程序中，為達離婚目的不惜憑空妄
    稱原告有家族性精神病，陣發性暴怒症，及同性戀。被告乙○○為幫助被告丙○
    ○達訴訟離婚之目的，而到庭虛偽證稱其與原告有同性戀關係，渠等顯然共同故
    意不法侵害原告之名譽權。依民法第一百八十四條第一項、第一百八十五條、第
    一百九十五條第一項，被告自應負連帶賠償原告慰撫金一百五十萬元，原告名譽
    受不法侵害，依民法第一百九十五條第一項後段規定，原告亦得請求被告登報道
    歉，以回復原告之名譽。爰依上述規定提起本訴，並聲明：（一）被告應連帶給
    付原告三百五十萬元，及自起訴狀繕本送達翌日起至清償日止，按年息百分之五
    計算之利息。（二）被告應於中國時報、聯合報頭版連續三日刊登道歉啟事，其
    內容：「聲明人乙○○、丙○○明知陳秋玲女士身心狀況一切正常，竟指摘及傳
    述有關其身心狀況之不實言論，導致其名譽受損與造成困擾，特此聲明道歉並加
    以澄清，謹聲明如上」等語，以回復原告之名譽。（三）關於第一項請求，願供
    擔保，聲請宣告假執行。
二、被告丙○○則以原告於婚前即與被告乙○○發生同性戀情，婚後仍對被告乙○○
    存有同性戀情，使被告各受有委曲，而多次互訴苦情，及原告對子女有不穩定情
    緒表現，致使被告丙○○備感痛苦，而逐漸與被告乙○○發生婚外戀情，是原告
    對其因被告發生通姦行為而受精神上痛苦，應與有過失。被告丙○○在訴請裁判
    離婚訴訟係主張與原告間有難以維持婚姻之重大事由（其中包括子女長期受虐、
    原告與他人同性戀情、原告對被告丙○○之威脅恐嚇．．等），而未指稱原告罹
    患重大之精神病云云置辯，並聲明：（一）駁回原告之訴及假執行之聲請。（二
    ）如受不利判決，願供擔保，聲請准免為假執行。
三、被告乙○○未於言詞辯論期日到場，惟據其提出答辯狀辯稱被告乙○○出庭所證
    述原告有同性戀乙節，確屬實在。原告婚前、婚後與被告乙○○有同性戀情，而
    原告婚後為使其與被告乙○○仍交往無阻，經常刻意製造機會並拉近被告乙○○
    與被告丙○○間之距離，以免被告相互排斥而影響原告與被告乙○○相處之機會
    ，致使被告二人相熟而失去該有之分際，故原告之推波助瀾之舉，亦與有過失云
    云，並聲明：（一）原告之訴及假執行聲請均駁回。（二）如受不利判決，願供
    擔保，聲請准免為假執行。
四、原告主張被告有前述之通、相姦行為，而生下一子陳彥兆，被告丙○○於九十年
    間對原告向彰化地方法院提起離婚訴訟，被告丙○○受敗訴判決確定。而被告丙
    ○○於該離婚事件第二審程序陳稱原告有家族性精神病，陣發性暴怒症及同性戀
    ，被告乙○○亦到庭證稱其與原告有同性戀關係等情，為被告所不爭執，復據原
    告提出戶籍謄本、南投地方法院九十年度親字第八號、血緣鑑定報告書、南投地
    方法院檢察署不起訴處分書、南投地方法院九十年度重訴字第一二九號民事判決
    、台中高分院九十一年上易字第二六０號民事判決、九十年度家上字第九十六號
    民事判決、九十年十月二十六日準備程序筆錄為證，自足堪信憑。
五、原告另主張被告丙○○為達離婚目的不惜憑空妄稱原告有家族性精神病，陣發性
    暴怒症，及同性戀。被告乙○○為幫助被告丙○○達訴訟離婚之目的，而到庭虛
    偽證稱其與原告有同性戀關係云云。則為被告所否認，並以前詞為辯。經查，被
    告丙○○於九十年間對原告向彰化地方法院提起離婚訴訟，經彰化地方法院以九
    十年度婚字第一一三號民事判決被告丙○○敗訴後，被告丙○○不服而上訴，經
    台中高分院以九十年度家上字第九六號受理在案，而被告丙○○在第二審程序中
    主張原告於八十年間因精神上之疾病，至彰化基督教醫院治療未癒，故有重大不
    治之精神病及原告自高中時期即有同性戀之情形而有難以維持婚姻之重大事由，
    追加依民法第一千零五十二條第一項第八款、第二項規定，訴請裁判准許被告丙
    ○○與原告離婚，然被告並未能舉證證明原告有重大不治之精神病，且經台中高
    分院向彰化基督教醫院函查，該基督教醫院亦函復稱原告係於九十年四月二十日
    至該醫院就診結果，並無重大不治之精神病，此業據原告提出台中高分院九十年
    度家上字第九六號民事判決可稽，足徵被告丙○○確於上開離婚事件中為達離婚
    目的而憑空妄稱原告有精神病。被告辯稱其未在前開離婚事件指稱原告有重大不
    治之精神病云云，即非可採。另被告就其等所辯原告有同性戀之事實亦未能舉證
    以實其說，自難認渠等所辯原告確有同性戀乙節為可採。是被告丙○○指稱原告
    有同性戀乙情，無非為達成離婚目的而予捏造，堪以認定。而被告乙○○於前開
    離婚事件到庭作證，係因被告丙○○於該離婚事件為證明其所主張原告有同性戀
    之事實而聲請法院傳訊之，此觀前開台中高分院九十年度家上字第九六號民事判
    決即明，然被告二人既有通、相姦事實，且因而生子，自屬利害相關，則被告乙
    ○○到庭妄稱伊與原告有同性戀關係，顯係為幫助被告丙○○達成離婚目的之故
    而虛構證詞。綜上，原告之主張堪認可採。
六、按「因故意或過失不法侵害他人之權利者，負損害賠償責任。故意以背於善良風
    俗之方法加損害於他人者，亦同。」；「不法侵害他人之身體、健康、名譽、自
    由信用、隱私、貞操、或不法侵害其他人格法益而情節重大者，被害人雖非財產
    上之損害，亦得請求賠償相當之金額。」；「前二項規定，不法侵害他人基於父
    、子、女或配偶關係之身分法益而情節重大者，準用之」，又「數人共同不法侵
    害他人之權利者，連帶負損害賠償責任」，民法第一百八十四條第一項、第一百
    九十五條第一項前段、第三項、第一百八十五條第一項前段分別定有明文。而通
    、相姦足以破壞夫妻間之共同生活，依社會一般觀念，堪認行為人有以背於善良
    風俗之方法，加損害於他人之故意，且通、相姦者對於配偶之他方應構成共同侵
    權行為（最高法院五十五年度台上字第二０五三號判例及八十三年度台上字第二
    七九八號判例可資參照）；受害配偶因而感到悲憤、羞辱、沮喪、受人非議恥笑
    ，就現行民法而言，應係配偶關係之身分法益遭受侵害而情節重大者，自得就非
    財產上之損害，請求加害人賠償相當金額。依民法債編施行法第九條之規定，此
    於民法債篇修正前不法侵害配偶關係之身分法益而情節重大者，亦適用之。本件
    被告既有通、相姦行為，且因而生子，顯已破壞被告丙○○與原告之家庭婚姻生
    活，而構成共同故意侵權行為。原告因此難免感到悲憤、羞辱、沮喪，其精神上
    自感痛苦難堪，依上述規定，自得請求被告連帶賠償慰撫金。經查原告係彰化女
    中畢業，現任兒童美語老師，名下有不動產、房子。被告丙○○係政大畢業，目
    前無業，在台灣名下無不動產等情，為原告與被告丙○○所不爭執，復據原告提
    出彰化女中畢業證書乙份、彰化縣二水鄉復興國小聘書乙份、喬登美語職能訓練
    證明書一份，及被告丙○○提出國立政治大學畢業證書一份可按，而被告乙○○
    除有土地、房屋各乙件外，亦投資泰元實業股份有限公司，投資額為三十五萬八
    千元，此有財政部臺灣省中區國稅九十二年三月二十日中區國稅服字第０九二０
    ０一八七０一號函可稽，本院依上述斟酌兩造之身分、地位、職業、經濟能力等
    情，認被告應連帶給付原告一百萬元，堪稱允當。被告丙○○另辯稱原告於婚前
    即與被告乙○○發生同性戀情，婚後仍對被告乙○○存有同性戀情，使被告各受
    有委曲，而多次互訴苦情，及原告對子女有不穩定情緒表現，致使被告丙○○備
    感痛苦，而逐漸與被告乙○○發生婚外戀情，是原告對其因被告發生通姦行為而
    受精神上痛苦，應與有過失云云。被告乙○○亦辯稱原告婚前、婚後與被告乙○
    ○有同性戀情，而原告婚後為使其與被告乙○○仍交往無阻，經常刻意製造機會
    並拉近被告乙○○與被告丙○○間之距離，以免被告相互排斥而影響原告與被告
    乙○○相處之機會，致使被告二人相熟而失去該有之分際，故原告之推波助瀾之
    舉，亦與有過失云云。然被告既未能舉證明原告有同性戀之事實，則被告所辯顯
    非實在，亦不足取。
七、按民法第一百九十五條第一項規定不法侵害他人之身體、健康、名譽、自由、信
    用、隱私、貞操，或不法侵害其他人格法益而情節重大者，被害人雖非財產上之
    損害，亦得請求賠償相當之金額。其名譽被侵害者，並得請求回復名譽之適當處
    分。名譽為人格之社會評價，名譽有無受侵害，應以社會對其評價是否貶損為斷
    ，刑法上妨害名譽罪之成立，固以故意散布於眾而指摘或傳述足以毀損他人名譽
    之事為要件。惟在民法上，若已將足以毀損他人名譽之事表白於特定第三人，而
    其行為足以使他人在社會上之評價受到貶損，不論其為故意或過失，均可構成侵
    權行為，縱其行為未致散布於眾之程度，亦應認係名譽之侵害（此亦有最高法院
    九十年度台上字第六四六號判例可資參照）。本件被告丙○○於前述離婚事件中
    妄稱原告有精神病、同性戀等情，被告乙○○亦偽稱原告與伊有同性戀情，均足
    以使原告之人格社會評價受到貶損，縱使渠等僅於訴狀或法庭指摘上情，未散布
    於眾，然已使承辦法官知悉其情，對原告人格之社會評價自有負面影響。依上說
    明，渠等行為已足認不法侵害原告之名譽人格權。又共同侵權行為之成立，以各
    加害行為有客觀的共同關連性，亦即各加害行為均為其所生損害之共同原因為已
    足，不以各行為人間有意思聯絡為必要，其行為係出於故意或過失，在所不問，
    雖僅其中一人為故意，他為過失，亦得成立（有最高法院六十六年度台上字第二
    一一五號判例、六十七年度台上字第一七三七號判例、八十三年度台上字第七四
    二號判決、八十一年度台上字第九一號判決可參）。被告丙○○為達成其離婚之
    目的而於前開離婚訴訟中妄稱原告有精神病、同性戀，被告乙○○則為幫助被告
    丙○○達到離婚之目的而作證偽稱伊與原告有同性戀關係，已如前述，足見，被
    告之行為均係造成被告名譽受損之共同原因，渠等縱無主觀之意思聯絡，依上開
    說明，亦應成立共同故意侵權行為。而被告二人亂倫通姦之任性、自私行為實已
    破壞了兩個原本和樂之家庭，被告兩人非但不知悔改，卻將亂倫通姦之責任反推
    給原告，甚至不惜故意捏造事實損害原告之名譽，更加深原告之傷痛，依首揭規
    定，原告自得請求被告連帶賠償慰撫金，並為回復名譽之適當處分。本院斟酌兩
    造之身分、地位、職業、經濟狀況及被告加害程度等情，認被告應連帶賠償慰撫
    金八十萬元，應屬合理。原告另請求被告於中國時報、聯合報頭版連續三日刊登
    道歉啟事，核有其必要且適足以回復原告之名譽，亦應准許之。
八、綜上所述，被告應連帶賠償之慰撫金合計為一百八十萬元，堪以認定。從而，原
    告依民法第一百八十四條第一項、第一百八十五條、第一百九十五條第一項、第
    三項規定，請求被告連帶給付上開金額及自起訴狀繕本送達翌日即九十二年二月
    十四日起至清償日止按年息百分之五計算之利息，及被告應於中國時報、聯合報
    頭版連續三日刊登如主文第二項所示內容之道歉啟事，以回復其名譽部分，為有
    理由，應予准許。逾此部分之請求，則屬無據，應駁回之。
九、本件事證已臻明確，兩造其餘攻擊防禦方法及舉證，核於本件判決無影響，爰不
    再逐一加以論述，附此敘明。
十、原告請求給付慰撫金部分，兩造陳明願供擔保，聲請宣告假執行及免為假執行，
    於原告勝訴部分核均無不合，爰分別酌定相當擔保金額准許之。至原告其餘假執
    行宣告之聲請，因原告之訴無理由被駁回而失所附麗，應予駁回。
十一、結論：原告之訴為一部有理由，一部無理由，依民事訴訟法第三百八十五條第
      一項前段、第七十九條、第八十五條第二項，第三百九十條第二項、第三百九
      十二條第二項，判決如主文。
中　　　華　　　民　　　國　　九十三　　年　　　七　　　月　　十九　　　日
                                        臺灣臺中地方法院民事第二庭
~B法　　　官　許文碩
正本係照原本作成
如對本判決上訴，須於判決送達後廿日內向本院提出上訴狀
中　　　華　　　民　　　國　　九十三　　年　　　七　　　月　　二十六　　日
~B法院書記官
